【裁判字號】    97,交聲,1370
【裁判日期】    970530
【裁判案由】    聲明異議
【裁判全文】
臺灣臺中地方法院交通事件裁定       97年度交聲字第1370號
原處分機關  交通部公路總局臺中區監理所
異  議  人
即受處分人  甲○○
上列受處分人因違反道路交通管理處罰條例案件，對於交通部公
路總局臺中區監理所民國九十七年四月二十三日所為之處分（中
監違字第裁六０－ＨＢ0000000號裁決書），聲明異議，
本院裁定如下：
    主  文
異議駁回。
    理  由
一、按汽車駕駛人，駕駛汽車經測試檢定有酒精濃度超過規定標
    準之情形者，處新臺幣一萬五千元以上六萬元以下罰鍰，並
    當場移置保管該汽車及吊扣其駕駛執照一年；因而肇事致人
    受傷者，並吊扣其駕駛執照二年；致人重傷或死亡者，吊銷
    其駕駛執照，並不得再考領，道路交通管理處罰條例第三十
    五條第一項第一款定有明文。
二、本件聲明異議意旨略以：伊於民國九十七年三月二十七日二
    十二時左右，因身體不適躺在清泉崗路旁休息，路過之旁人
    以為伊受傷因而報警。伊當時並未騎車，而是在路旁休息，
    警察竟要求伊到清泉崗派出所接受酒測，且強制扣留機車並
    開罰單。伊為此不服，並請求調閱路口監視器以資佐證，爰
    聲明異議等語。
三、經查：異議人即受處分人甲○○於九十七年三月二十七日二
    十二時四十八分許，騎乘車牌號碼ＧＵ八－九一九號重機車
    ，在臺中縣沙鹿鎮○○路，因「酒後駕車，經酒測呼氣測定
    值為每公升零點四一毫克」之交通違規事由，為警當場舉發
    等情，有臺中縣警察局中縣警交字第ＨＢ0000000號
    舉發違反道路交通管理事件通知單影本一份附卷可稽。受處
    分人雖辯稱：伊當時並未騎乘車輛，而係躺在路旁休息，員
    警要求伊酒測並予舉發為不當等云云，惟證人即當日舉發
    本件交通違規之員警蕭湧晉於本院訊問時結證稱：「當天是
    路人報案，我到現場發現他躺在路邊，我把他叫醒。」、「
    當天天候蠻涼，我請他看是否要到比較旁邊的地方休息，結
    果我上巡邏車準備回去，我就發現他騎乘機車，跑到我巡邏
    車前面約六百公尺處，我還開巡邏車去追他，當時還警告他
    趕快下車，不要騎車。他就說好他會停，結果我到八百公尺
    處，發現他又騎車追上來，所以我才把他攔下。我有看到異
    議人騎車的過程」」等語（見本院九十七年五月二十八日訊
    問筆錄）。矧該證人與受處分人平日既不相識，又無怨隙，
    當無刻意設詞誣攀構陷受處分人之理，就其親身經歷之事實
    所為前揭證詞應屬可採。況受處分人於本院訊問時，亦自承
    ：「警察查獲地點就在我朋友家附近。我是躺在路旁睡，且
    當時天色已晚，我不想打擾人家，所以我就回家，我出來我
    有騎乘一小段，但是我發現我沒辦法騎車，所以才在路旁睡
    覺。」、「警察是有叫我去坐計程車，但是我錢不夠，他說
    那裡太暗太危險，他又在半路把我攔下。」、「我確實有騎
    車，但是警察強制我驅離現場，且強制帶我只到派出所進行
    酒測，叫我簽名蓋章。」等語，顯見受處分人於友人家飲酒
    後，不僅已有騎乘機車欲行返家之駕駛行為，甚且於警員到
    場將其叫醒後，受處分人亦自行騎車離去，否則受處分人豈
    須陳稱：「我出來我有騎乘一小段」、「他又在半路把我攔
    下」等語之理？受處分人辯稱：伊當天並無駕駛車輛行為，
    只是單純在路旁睡覺云云，應非實情，不足採信。則員警既
    係於初始抵達現場處理時，即已察覺受處分人因酒醉在路旁
    睡覺，嗣發現受處分人有駕車之行為，始予以攔檢並要求實
    施酒精濃度測試，員警之攔檢舉發程序均非毫無所憑，應屬
    合法。縱使員警當時曾經口頭驅離受處分人，然受處分人大
    可通知親友前來協助載送，或者牽車步行以免影響交通，自
    不得因此而謂員警係強行要求受處分人於酒後駕車冒險駛離
    ，受處分人亦無從據此冀圖卸責。至受處分人請求調閱路口
    影帶等云云，按員警舉發各項道路交通違規事由，本不以必
    須提出採證照片或錄影為限，倘由員警依其親身見聞經過，
    填製通知單舉發汽車駕駛人交通違規事實，且於事後到庭接
    受法院訊問，並給予受處分人當面質疑之機會，亦屬法之所
    許，併予敘明。受處分人恣意指摘員警舉發過程不當，尚非
    有據，無足為採。綜上所陳，原處分機關交通部公路總局臺
    中區監理所援引首揭規定，於法定範圍內裁處受處分人罰鍰
    新臺幣三萬元，並吊扣駕駛執照十二個月，施以道安講習，
    並無違誤。本件聲明異議為無理由，應予駁回。
四、據上論斷，應依道路交通管理處罰條例第八十七條第二項，
    道路交通案件處理辦法第十九條，裁定如主文。
中    華    民    國    97    年    5     月    30    日
                  交通法庭  法  官  高文崇
上正本證明與原本無異。
如不服本裁定，應於送達後五日內，向本院提出抗告狀。
                            書記官  林淑慧
中    華    民    國    97    年    5     月    30    日


司法院資訊處製作；財團法人民間司法改革基金會備份。
